臺灣臺東地方法院刑事判決
109年度訴字第104號
公  訴  人  臺灣臺東地方檢察署檢察官
被      告  林至韋



指定辯護人  蔡敬文律師（義務辯護）
上列被告因殺人未遂案件，經檢察官提起公訴（109年度偵字第9
96號），本院判決如下：
    主  文
本件公訴不受理。
    理  由
一、公訴意旨略以：被告林至韋可預見駕駛自用小客車朝行走之
    路人加速衝撞，極可能因撞擊力道過大造成該人死亡之結果
    ，仍基於縱使發生人員死亡之結果，亦不違背其本意之殺人
    不確定故意，於民國108年11月15日上午10時30分許，駕駛
    車牌號碼000-0000號自用小客車，在臺東縣○○市○○路000號
    之本院門口外停等，待告訴人黃韋宇步行往本院門口對面路
    旁時，瞬間加速衝撞告訴人，告訴人遭撞擊後飛彈跌坐在地
    ，因上開車輛僅有右前側車燈與告訴人左側臀部發生碰撞，
    受力面積較小，幸僅致告訴人受有左手肘挫傷、下背和骨盆
    挫傷及擦傷等傷害而未致死。因認被告涉犯刑法第271條第2
    項、第1項之殺人未遂罪嫌等語。
二、按告訴或請求乃論之罪，未經告訴、請求或其告訴、請求經
    撤回或已逾告訴期間者，應諭知不受理之判決，刑事訴訟法
    第303條第3款定有明文。又刑事判決得就起訴之犯罪事實變
    更檢察官起訴所引應適用之法條者，以科刑或免刑判決為限
    （最高法院71年度台上字第6600號判決意旨參照）；犯罪事
    實是否業經檢察官起訴，應以起訴書之記載為準，與所引用
    之法條及罪名無涉。是以，檢察官若以非告訴乃論之罪名提
    起公訴（如殺人未遂或重傷未遂罪），經法院審理結果，認
    為行為人所犯應評價為告訴乃論之罪（如傷害罪），且經告
    訴人於第一審辯論終結前撤回告訴，其訴追條件既有欠缺，
    法院即應逕為不受理之判決，尚無庸適用刑事訴訟法第300
    條規定變更起訴法條。
三、公訴意旨認被告涉犯殺人未遂罪嫌，無非係以（一）被告於
    偵查中供述；（二）證人即告訴人、現場目擊證人吳瑞傑於
    警詢及偵查中證述；（三）東基醫療財團法人台東基督教醫
    院診斷書、刑案現場測繪圖、車輛詳細資料報表各1份，及
    刑案照片10張等證據資料，為其論據。
四、訊據被告固坦承於如公訴意旨所示之時間、地點，駕駛車輛
    撞擊告訴人後駛離，致告訴人跌坐在地，受有如公訴意旨所
    示之傷勢，惟堅決否認有何殺人未遂犯行，辯稱：承認傷害
    ，但不構成殺人未遂、重傷未遂，當時想給告訴人教訓，他
    與告訴人沒有恩怨，因為聽說友人與告訴人間糾紛，對告訴
    人不滿，要為友人出氣等語。辯護人則為被告辯稱：被告所
    為只是要嚇嚇告訴人，並無讓告訴人重傷或死亡之故意，且
    被告是撞到告訴人左側臀部，致告訴人跌下來後受有一些小
    擦傷，被告應只是普通傷害故意等語。經查：
(一)按殺人未遂與傷害之區別，應以加害人有無殺意，即其下手
    加害時有無死亡之預見為斷，以戕害他人生命之故意，著手
    於刺殺之實行而未發生死亡之結果，為殺人未遂；倘無使人
    喪失生命之故意，僅在使其身體、健康受到傷害，則為傷害
    罪，2罪皆發生傷害之結果，祗其主觀犯意及身體傷害程度
    不同而已，而被害人受傷之傷痕多寡、輕重如何，加害人下
    手是否為致命部位、用力程度，及所用兇器種類等，雖可藉
    為認定有無殺意之心證，且為重要之參考資料，惟非判斷2
    罪間之絕對標準，仍須斟酌當時客觀環境及其他具體情形加
    以判斷（最高法院84年度台上字第3179號、87年度台上字第
    3123號、90年度台上字第1281號判決意旨參照）。復按使人
    受重傷未遂與普通傷害之區別，應以行為人於加害時有無使
    人受重傷之故意為斷；至於被害人受傷之部位及加害人所用
    之兇器，有時雖可作為認定有無重傷故意之心證，究不能據
    為絕對之標準（最高法院77年度台上字第4246號判決意旨參
    照）。具體而言，行為人於行為時主觀上究為殺人、重傷或
    普通傷害之故意，應斟酌被害人傷勢程度、行為人所用兇器
    種類及利鈍、攻擊部位、下手輕重及手段是否難以防備，行
    為人與被害人間關係、有無仇隙及衝突起因、行為時所受刺
    激，是否足以引發殺人或重傷害動機，行為人行為時態度、
    下手時間長短及事後態度等各項因素綜合研析。
(二)前揭被告坦承部分，核與告訴人、證人吳瑞傑於警詢、偵查
    中及本院審理時證述情節大致相符（見警卷第6-11頁，偵卷
    第17-19頁，本院卷第295-315頁、第317-330頁），並有東
    基醫療財團法人台東基督教醫院診斷書、刑案現場測繪圖、
    車輛詳細資料報表各1份，及現場監視錄影畫面翻拍照片7張
    、臺東縣警察局監錄系統翻拍照片1張、告訴人傷勢照片2張
    在卷可稽（見警卷第22-29頁），且經本院當庭勘驗現場監
    視錄影畫面確認無誤（見本院卷第293頁、第349-359頁），
    先堪認定。
(三)依東基醫療財團法人台東基督教醫院診斷書可知，告訴人所
    受傷勢為左手肘挫傷、下背和骨盆挫傷及擦傷（見警卷第22
    頁），參以告訴人傷勢照片2張，未見告訴人受有明顯重大
    傷勢（見警卷第28頁），再佐以告訴人於本院審理時具結證
    述：被告車輛車頭右前方撞到他左邊屁股，他被撞到後飛起
    來坐在地上，手肘擦撞到地板，當下除了手肘、背部及骨盆
    外，沒有受其他傷害，受車輛碰撞也有造成傷害，但最後主
    要都是因為飛起來後掉到地上磨擦所致傷害，沒有傷口，只
    有擦傷，全部都是皮肉傷，沒有導致行動不便，沒有回診，
    只有案發後急診就醫1次，現在沒有後遺症等語（見本院卷
    第304-306頁、第309-311頁），及證人吳瑞傑於本院審理時
    具結證述：沒有看到告訴人被車輛撞到當下，事後有幫忙叫
    救護車，再過去看告訴人傷勢，當時告訴人手跟腰受有擦傷
    ，腰有紅腫，就是擦傷、皮肉傷而已等語（見本院卷第320-
    322頁、第325-326頁、第330頁），足認告訴人所受傷勢僅
    屬輕微皮肉傷，顯非刑法第10條第4項規定之重傷。雖不得
    僅憑告訴人傷勢輕微遽認被告無何殺人或重傷故意，然就此
    傷勢之明顯輕微性，相比於被告行為時若確實存有殺人或重
    傷故意而預期或容任造成告訴人死亡或重傷結果，其間差距
    相當顯著，自仍屬認定被告犯意為何之重要參考資料。
(四)本院勘驗現場監視錄影畫面結果，被告係趁告訴人行經路旁
    所停放之1輛白色自用小客車後，對於身後動態毫無防備之
    際，駕駛自用小客車往右偏離原本行進中車道，於該輛白色
    自用小客車車頭前方處，自告訴人後方撞擊告訴人，旋於不
    到3秒內轉正回原本行進中車道駛離（見本院卷第293頁、第
    349-359頁），而人體與自用小客車體積相差懸殊，被告若
    有意致告訴人死亡或重傷結果，駕駛車輛所撞擊告訴人範圍
    應可輕易及於告訴人全身，斷非如本案碰撞範圍僅止於被告
    車輛車頭右前方與告訴人左側臀部，或在未確認告訴人受有
    嚴重傷勢前旋即駛離，卻無任何進一步加重告訴人受害情形
    之舉。至於檢察官雖主張：被告係因受限於案發路旁停有汽
    機車，所駕駛車輛已無法再往右偏，並非刻意僅以車側撞擊
    告訴人等語，惟受限於被告撞擊告訴人處接近監視錄影畫面
    邊緣，且為畫面上顯示日期所遮擋，無法斷言該處確有檢察
    官所指客觀上足以限制被告車輛偏離車道角度情形，尚難憑
    以為被告不利認定。況由上開勘驗結果可知，被告車輛撞擊
    告訴人時，車身全部均已在上述白色自用小客車前方，並非
    僅以車頭偏離車道撞擊告訴人，益徵被告車輛仍有相當空間
    擴大撞擊告訴人身體面積，被告卻捨之不為旋即駛離，遑論
    被告亦非不得選擇其他更適於撞擊告訴人全身致其死亡或重
    傷之地點，檢察官所為不利被告主張自難採信。
(五)告訴人固於警詢、偵查中及本院審理時始終證述：被撞前有
    聽到後面車子催油門加速聲音，感覺車速很快，回頭看時已
    經來不及被撞到等語（見警卷第7頁，偵卷第19頁，本院卷
    第296頁、第308頁、第314-315頁），惟證人吳瑞傑先於偵
    查中證稱：看到被告開車在本院門口急轉，發出很大煞車聲
    急轉後又有催油門聲音，就往告訴人方向撞上去等語（見偵
    卷第19頁），嗣於本院審理時釐清：被告開車在他面前急轉
    後直接往前面開，急轉時有磨擦聲、比較快，急轉後就是一
    般速度，正常開過去，沒有再聽到加速聲音等語（見本院卷
    第328-329頁），佐以本院勘驗現場監視錄影畫面結果，相
    比於案發前其他往來車輛行進速度，被告駕駛車輛於本院門
    口迴轉後至撞擊告訴人過程間，亦未見被告車輛有明確加速
    情形，則告訴人證述被告車輛加速衝撞一節，尚欠有力補強
    佐證，無從憑以為被告不利之事實認定。檢察官論告時一再
    以被告駕駛車輛加速、高速衝撞告訴人之事實基礎所為主張
    ，容有誤會。
(六)查被告與告訴人互不認識，彼此間前無任何恩怨仇隙，業為
    被告及告訴人於本院審理時所共認（見本院卷第298-300頁
    、第306頁、第313頁、第336頁），雖就本案發生起因究如
    被告供述係聽聞友人與告訴人間糾紛而主動要為友人出氣（
    見本院卷第334-336頁、第338-339頁），或如告訴人證述係
    被告受他人指使而要對告訴人不利（見本院卷第299-301、
    第312-313頁），雙方各執一詞，惟被告係因他人與告訴人
    間糾紛而駕駛車輛撞擊告訴人並無異論，則被告犯罪動機既
    與其自身欠缺密切關係，且卷內亦乏事證足認被告係受有任
    何利益誘使所為，尚難遽認被告行為有何基於殺人或重傷犯
    意必要。再互核被告於本院審理時供述：本來有找吳瑞傑跟
    他一起去打告訴人，打算用手打，造成一些皮肉傷而已，中
    間吳瑞傑說不去了，沒有人跟他去，告訴人那邊有2個人，
    怕自己1個人打不過才開車撞，原本只是要教訓告訴人，有
    嚇到就好，應該不會撞死，因為只是擦撞，沒有想要撞死告
    訴人或造成嚴重傷害意思，擦撞告訴人時有控制力道及方向
    ，當時只有教訓、給一點皮肉傷意思等語（見本院卷第336-
    337頁、第340-342頁），與證人吳瑞傑於本院審理時具結證
    述：被告原本有找他要去跟人吵架，要去揍1個人，給對方
    教訓，沒有帶工具、球棒，就是用手揍，沒有說到要殺死或
    開車撞，當時還不知道對方是告訴人，知道是告訴人後，因
    為跟告訴人共事過，之前跟同一個老大，就拒絕配合被告等
    語（見本院卷第317-320頁、第323頁、第328頁、第330頁）
    ，堪認被告原本找證人吳瑞傑共同行為計畫，僅止於徒手教
    訓告訴人之普通傷害犯意，並無殺人或重傷犯意，則於證人
    吳瑞傑拒絕與被告共同行為後，被告怕1個人徒手打不過告
    訴人及其身邊友人共2個人，改為駕駛車輛撞擊告訴人，雖
    行為態樣及手段方式有明顯差異，然依卷內事證查無其他特
    殊情事發生或介入下，實難合理解釋被告為何突然自普通傷
    害故意升高為殺人或重傷故意，檢察官就此舉證仍有不足，
    反而輔以告訴人傷勢輕微性、被告撞擊告訴人範圍有限性，
    被告及其辯護人辯以所為僅出於普通傷害故意之詞，應較可
    採。
(七)綜合卷內全部事證，尚不足供本院獲致被告有何殺人或重傷
    故意之心證，檢察官主張被告有殺人之不確定故意，無從憑
    採，被告所為本件犯行應僅基於普通傷害故意。
五、綜上所述，核被告所為，係犯刑法第277條第1項之傷害罪，
    公訴意旨認被告涉犯刑法第271條第2項、第1項之殺人未遂
    罪嫌，尚有未洽。又刑法第277條第1項之傷害罪，依刑法第
    287條前段規定，須告訴乃論，告訴人業於本院審理時與被
    告調解成立，並當庭具狀撤回告訴，有本院調解筆錄、刑事
    聲請撤回狀各1紙存卷可考（見本院卷第185頁、第193頁）
    ，揆諸前開說明，自應諭知不受理之判決。
據上論斷，應依刑事訴訟法第303條第3款，判決如主文。
本件經檢察官許萃華提起公訴，檢察官莊琇棋、於盼盼到庭執行
職務。
中　　華　　民　　國　　110 　年　　5 　　月　　21　　日
               　 刑事第三庭  審判長法　官　蔡立群
　　　　　　　　　　　　　　　　　　法　官　徐晶純
　　　　　　　　　　　　　　　　　　法　官　黃柏仁
以上正本證明與原本無異。
如不服本判決應於收受送達後20日內向本院提出上訴書狀，並應
敘述具體理由；其未敘述上訴理由者，應於上訴期間屆滿後20日
內向本院補提理由書（均須按他造當事人之人數附繕本）。「切
勿逕送上級法院」。告訴人對於本判決如有不服，請書具不服之
理由狀，請求檢察官上訴，其上訴期間之計算係以檢察官收受判
決正本之日期為準。　　　　　　　　　
                                    書記官  楊姿敏
中　　華　　民　　國　　110 　年　　5 　　月　　24　　日